臺灣板橋地方法院刑事判決　　　　　　　 96年度訴字第979號
公　訴　人　臺灣板橋地方法院檢察署檢察官
被　　　告　甲○○
　　　　　　　　　　（另案於臺灣臺北看守所羈押中）
上列被告因違反毒品危害防制條例案件，經檢察官提起公訴（96
年度毒偵字第1057號），於本院準備程序進行中，被告就被訴之
事實為有罪陳述，經告知被告簡式審判程序之旨，並聽取當事人
之意見後，裁定進行簡式審判程序判決如下：
    主  文
甲○○施用第一級毒品，處有期徒刑拾月，扣案海洛因（不含外
包裝袋，淨重零點貳公克）沒收銷燬之，扣案海洛因外包裝袋
壹只、注射針筒貳支沒收；又施用第二級毒品，處有期徒刑肆月
；應執行有期徒刑壹年，扣案海洛因（不含外包裝袋，淨重零點
貳公克）沒收銷燬之，扣案海洛因外包裝袋壹只、注射針筒貳
支沒收。
    事  實
一、甲○○先後曾於民國88、89年間，二次因施用毒品之案件，
    分別經臺灣臺北地方法院以88年度毒聲字第2553號、及經本
    院以89年度毒聲字第40號裁定送觀察、勒戒後，均認無繼續
    施用毒品之傾向，各於88年10月27日、89年1 月20日釋放，
    並分別由臺灣臺北地方法院檢察署檢察官以88年度毒偵字第
    743 號、臺灣板橋地方法院檢察署檢察官以89年度毒偵字第
    258 號為不起訴處分確定。甲○○又於94年間施用海洛因，
    經本院以93年度訴字第1682號判決判處有期徒刑8 月確定；
    另於94年間因竊盜案件，經本院以94年度易字第378 號判決
    判處有期徒刑8 月確定，上開二案確定判決所宣告之刑，嗣
    經本院以94年度聲字第2023號裁定應執行刑有期徒刑1 年3
    月確定，甫於95年7 月5 日假釋出監，迄95年10月28日假釋
    期滿（本案不構成累犯，詳後述）。詎甲○○仍不思警惕，
    又分別基於施用第一級毒品及第二級毒品之犯意，於96年1
    月23日某時，在臺北縣新莊市○○路120 巷31號住處內，以
    針筒施打之方式施用第一級毒品海洛因1 次，及以玻璃球內
    放置甲基安非他命粉末燒烤後吸取煙氣之方式，施用第二級
    毒品甲基安非他命（起訴書誤載為安非他命）。嗣經警於96
    年1 月25日15時許，在臺北縣樹林市○○路183 巷口查獲，
    並扣得海洛因1 包（淨重0.23公克）、注射針筒2 支。
二、案經臺北市政府警察局松山分局移請臺灣板橋地方法院檢察
    署檢察官偵查起訴。
    理  由
一、按除被告所犯為死刑、無期徒刑、最輕本刑為3 年以上有期
    徒刑之罪或高等法院管轄第一審案件者外，於第一次審判期
    日前之準備程序進行中，被告先就被訴事實為有罪之陳述時
    ，審判長得告知被告簡式審判程序之旨，並聽取當事人、代
    理人、辯護人及輔佐人之意見後，裁定進行簡式審判程序，
    刑事訴訟法第273 條之1 第1 項定有明文。經核本件被告甲
    ○○所犯係死刑、無期徒刑、最輕本刑為3 年以上有期徒刑
    以外之罪，其於準備程序中就被訴事實為有罪之陳述，經法
    官告知簡式審判程序之旨，並聽取公訴人、被告之意見後，
    本院爰依首揭規定，合議裁定由受命法官獨任進行簡式審判
    程序，合先敘明。
一、上揭事實，迭據被告甲○○坦承不諱，且被告於96年1 月25
    為警查獲後採尿送驗之結果，呈鴉片類、安非他命類（甲基
    安非他命）陽性反應，有臺灣尖端先進生技醫藥股份有限公
    司濫用藥物檢驗報告附卷足稽，堪認被告之自白屬實，且有
    扣案之海洛因1 包（淨重0.23公克）、注射針筒2 支，事證
    明確。被告曾於88、89年間，二次因施用毒品之案件，分別
    經臺灣臺北地方法院以88年度毒聲字第2553號、及經本院以
    89年度毒聲字第40號裁定送觀察、勒戒後，均認無繼續施用
    毒品之傾向，各於88年10月27日、89年1 月20日釋放，分別
    由臺灣臺北地方法院檢察署檢察官以88年度毒偵字第743 號
    、臺灣板橋地方法院檢察署檢察官以89年度毒偵字第258 號
    為不起訴處分確定，有卷附臺灣高等法院被告前案紀錄表1
    份為憑。被告於觀察、勒戒執行完畢釋放後迄本件行為時，
    雖已逾5 年以上，然現行毒品危害防制條例就施用毒品者，
    僅於「初犯」及「5 年後再犯」二種情形，設有追訴條件之
    限制，須於初犯經觀察、勒戒或強制戒治釋放後，5 年內均
    無施用毒品之行為，始能認其前所實施之觀察、勒戒或強制
    戒治已足遮斷毒癮，而得於5 年後再犯時，再予適用初犯之
    規定，重行觀察、勒戒等程序。倘5 年內已經再犯，被依法
    追訴處罰，縱其第3 次（或第3 次以上）施用毒品之時間在
    初犯釋放5 年以後，即與「5 年後再犯」之情形有別，自無
    再經觀察、勒戒及強制戒治之必要，應得逕行追訴處罰，最
    高法院95年度臺非字第59號、95年度臺非字第65號判決意旨
    可資參照。被告89年1 月20日完成勒戒療程，迄本件行為時
    雖已逾5 年，但被告曾施用毒品之犯行經判決確定，是本次
    犯行核非5 年後再犯之情形，依前開說明，自無重行觀察、
    勒戒程序之必要，應依法逕行論處。
三、核被告所為，係犯毒品危害防制條例第10條第1 項、第2 項
    之施用第一級毒品罪、第二級毒品罪。被告施用前、後持有
    第一級毒品之犯行、施用前持有第二級毒品之犯行，為施用
    之高度行為所吸收，不另論罪。被告於本院審判中雖又辯稱
    伊有毒癮，希望與前案施用毒品合併云云，惟施用毒品認為
    構成集合犯，係因施用毒品成癮之情形，施用者乃本於施用
    毒品之單一決意，反覆於密接時、空下施用，此時從寬認定
    為包括一罪，可免重覆評價之嫌。惟被告於警詢時即否認有
    施用毒品習性，供承係偶爾想到才施用等語（見偵查卷第24
    頁）。嗣其因案在押後，得知現行審判實務中有部分個案符
    於集合犯之情形，而於本院審判中改稱自己有毒癮，顯係心
    存僥倖之辯詞，並不足採。又被告於94年間施用海洛因，經
    本院以93年度訴字第1682號判決判處有期徒刑8 月確定；另
    於94年間因竊盜案件，經本院以94年度易字第378 號判決判
    處有期徒刑8 月確定，上開二案確定判決所宣告之刑，嗣經
    本院以94年度聲字第2023號裁定應執行刑有期徒刑1 年3 月
    確定，甫於95年7 月5 日假釋出監，迄95年10月28日假釋期
    滿，有臺灣高等法院被告前案紀錄表在卷可稽，雖於本件行
    為時，前開假釋業已期滿，但被告曾於95年10月18日施用毒
    品，經本院以95年度訴字第3744號判決判處有期徒刑10月，
    現上訴中，如將來判決有期徒刑確定即構成撤銷假釋條件，
    是本件應不認為累犯，如將來假釋確定不受撤銷，始得認為
    前案執行完畢。故依被告前科素行，應不構成累犯，若被告
    前案假釋確定不受撤銷時，始得認本件構成累犯，再請檢察
    官依累犯之規定聲請更定其刑（臺灣高等法院暨所屬法院92
    年法律座談會參照）。
四、爰審酌被告有事實欄所載之前案紀錄，於本案雖不構成累犯
    ，但素行不佳，並酌其犯後坦承犯行，及其前科素行、犯罪
    動機、目的、所生危害，及犯後態度等一切情狀，量處如主
    文所示之刑，及定其應執行刑。扣案海洛因1 包（不含外包
    裝袋淨重0.23公克），為當場查獲之毒品，應宣告沒收銷燬
    ，扣案海洛因外包裝袋1 只、注射針筒2 支、為犯罪行為人
    即被告所有供犯罪所用，應宣告沒收。
據上論斷，應依刑事訴訟法第273 條之1 第1 項、第299 條第1
項前段，毒品危害防制條例第10條第1 項、第23條第2 項、第18
條第1 項前段，刑法第11條前段、第51條第5 款、第38條第1 項
第2 款，判決如主文。
本案經檢察官馬凱蕙到庭執行職務。
中　　華　　民　　國　　96　　年　　4 　　月　　9 　　日
                    刑事第十二庭    法  官  林漢強
上正本證明與原本無異。
如不服本判決，應於判決送達後10日內，向本院提出上訴狀。
                                    書記官  曾千庭
中　　華　　民　　國　　96　　年　　4 　　月　　9 　　日
附錄本案論罪科刑所用法條全文
毒品危害防制條例第10條
施用第一級毒品者，處六月以上五年以下有期徒刑。
施用第二級毒品者，處三年以下有期徒刑。
